臺灣高等法院刑事裁定
109年度抗字第934號
抗  告  人  
即  受刑人  丁翰章



上列抗告人因聲請定其應執行刑案件，不服臺灣新北地方法院中
華民國109年5月20日所為定執行刑之裁定（109年度聲字第1845
號），提起抗告，本院裁定如下：
　　主　文
抗告駁回。
　　理　由
一、原裁定意旨略以：抗告人即受刑人丁翰章（下稱受刑人）因
    違反槍砲彈藥刀械管制條例等2罪，先後經判決確定如附表
    所示。茲檢察官聲請定其應執行之刑為正當，並審酌其所犯
    槍砲彈藥刀械管制條例及毒品危害防制條例二案之犯罪類型
    有別，數罪侵害法益不同，對於受刑人所犯數罪為整體非難
    評價，並考量法律之目的、受刑人之人格特性、對受刑人施
    以矯治之必要性等情，就附表所示之有期徒刑部分，定其應
    執行有期徒刑9月，如易科罰金，以新臺幣（下同）1千元折
    算1日，並說明僅附表編號1之罪宣告併科罰金20萬元，就此
    部分併執行之，無庸定應執行之刑等語。
二、抗告意旨略以：連續犯之規定廢除後，對刑事犯罪採一罪一
    罰，在定執行刑時，除不得逾越法律所規範之內、外部界限
    外，尚應受比例原則、公平公正原則所拘束，並非單純刑之
    累加，尤其以往認定連續犯之習慣犯、成癮犯等犯罪，因適
    用數罪併罰致使情輕法重之不合理現象，顯已違反公平、正
    義及比例原則，且過度評價之刑罰執行，未必能達到目的而
    違反刑罰經濟。從而，本件請參酌上情，以適度之評價決定
    最終之具體刑罰，以符合罪責相當之要求，並請求從輕定刑
    ，給予受刑人自新之機會云云。
三、按數罪併罰，分別宣告多數有期徒刑者，於各刑中之最長期
    以上，各刑合併之刑期以下，定其刑期，但不得逾30年，刑
    法第51條第5款定有明文。乃因刑罰之科處，應以行為人之
    責任為基礎，考量人之生命有限，刑罰對被告造成之痛苦程
    度，係以刑度增加而生加乘效果，而非等比方式增加，如以
    實質累加方式執行，刑責恐將偏重過苛，不符現代刑事政策
    及刑罰之社會功能，故透過定應執行刑程序，採限制加重原
    則，授權法官綜合斟酌被告犯罪行為之不法與罪責程度、各
    罪彼此間之關聯性（例如數罪犯罪時間、空間、各行為所侵
    害法益之專屬性或同一性、數罪對法益侵害之加重效應等）
    、數罪所反應被告人格特性與傾向、對被告施以矯正之必要
    性等，妥適裁量最終具體應實現之刑罰，以符罪責相當之要
    求。因此，法院於酌定執行刑時，應體察法律恤刑之目的，
    為妥適之裁量，俾符合實質平等原則，否則有悖於公平正義
    ，即有裁量權行使不當之違失。又數罪併罰之定應執行之刑
    ，係出於刑罰經濟與責罰相當之考量，並非予以犯罪行為人
    或受刑人不當之利益，為一種特別的量刑過程，相較於刑法
    第57條所定科刑時應審酌之事項係對一般犯罪行為之裁量，
    定應執行刑之宣告，乃對犯罪行為人本身及所犯各罪之總檢
    視，除應考量行為人所犯數罪反應出之人格特性，並應權衡
    審酌行為人之責任與整體刑法目的及相關刑事政策，在量刑
    權之法律拘束性原則下，依刑法第51條第5款之規定，採限
    制加重原則，以宣告各刑中之最長期為下限，各刑合併之刑
    期為上限，但最長不得逾30年，資為量刑自由裁量權之外部
    界限，並應受法秩序理念規範之比例原則、平等原則、責罰
    相當原則、重複評價禁止原則等自由裁量權之內部抽象價值
    要求界限之支配，使以輕重得宜，罰當其責，俾符合法律授
    與裁量權之目的，以區別數罪併罰與單純數罪之不同，兼顧
    刑罰衡平原則（最高法院100年度台上字第21號、105 年度
    台抗字第715號裁判要旨參照）。末按執行刑之量定，係事
    實審法院自由裁量之職權，倘其所酌定之執行刑，並未違背
    刑法第51條各款或刑事訴訟法第370條第3項等所定之方法或
    範圍（即法律之外部性界限），亦無明顯違背公平、比例原
    則或整體法律秩序之理念及法律規範之目的（即法律之內部
    性界限）者，即不得任意指為違法或不當（最高法院108年
    度台抗字第89號裁判要旨參照）。
四、經查：受刑人先後犯如原裁定附表編號1至2所示2罪，經法
    院分別判處罪刑確定在案。檢察官向原審聲請定刑，經原審
    審核認聲請為正當，定其應執行刑為有期徒刑9月，如易科
    罰金，以1千元折算1日，係在各刑中最長有期徒刑6月以上
    ，各刑合併刑期有期徒刑10月以下，合於法律規定之內、外
    部性界限，屬法院裁量職權之適法行使。又受刑人本次經檢
    察官向原審法院聲請定其應執行之刑，亦獲有較附表宣告刑
    總和減少有期徒刑1月之利益。本院考量受刑人前已有多次
    毒品前科紀錄，107年間亦有製造爆裂物違反槍砲彈藥刀械
    管制條例之犯罪經原審判處罪刑確定，本件所犯如附表所示
    之1次施用毒品、1次非法寄藏子彈共2罪，其中施用毒品屬
    危害個人身心健康之病患型犯罪，對於社會法益危害非重，
    惟受刑人陸續施用毒品，足徵其毒癮之重，戒毒之意志不堅
    ；又其違反槍砲彈藥刀械管制條例之犯行亦嚴重危害社會秩
    序，且兩者罪質亦非相同。是綜衡卷存事證及受刑人所犯數
    罪類型、次數、各罪之侵害法益、個別罪質內容、各罪犯罪
    情節、對其犯罪應予之整體評價等一切情狀，因認原審所定
    執行刑並未逾越法律所規定之範圍，亦無明顯過重而違背比
    例原則或公平正義之情形，與刑罰經濟、罪刑相當、定應執
    行刑之恤刑考量等法律規範目的均無違背，核屬原審法院定
    刑職權之適法行使，於法並無違誤。抗告意旨指摘原審定刑
    不當，並請求從輕定刑云云，自無可採。本件抗告，核無理
    由，應予駁回。
據上論斷，應依刑事訴訟法第412條，裁定如主文。
中　　華　　民　　國　　109 　年　　6 　　月　　19　　日
                  刑事第十三庭審判長法  官  王國棟
                                    法  官  曹馨方
                                    法  官　呂煜仁
以上正本證明與原本無異。
如不服本裁定，應於收受送達後5 日內向本院提出再抗告狀。
                                    書記官　林廷佳
中　　華　　民　　國　　109 　年　　6 　　月　　19　　日